【裁判字號】    98,訴,121
【裁判日期】    980403
【裁判案由】    侵權行為損害賠償
【裁判全文】
臺灣板橋地方法院民事判決               98年度訴字第121號
原      告  大有巴士股份有限公司
法定代理人  甲○○
訴訟代理人  乙○○
            丙○○
被      告  戊○○
            丁○○○○○○○○.
上列當事人間請求侵權行為損害賠償事件，本院於中華民國98年
3月20日言詞辯論終結，判決如下：
    主  文
被告戊○○應給付原告捌拾伍萬零伍佰捌拾陸元，及自九十六年
七月十六日起至清償日止，按年息百分之五計算之利息。
原告其餘之訴駁回。
訴訟費用由被告戊○○負擔二分之一，餘由原告負擔。
    事實及理由
一、按訴狀送達後，原告不得將原訴變更或追加他訴。但有下列
    各款情形之一者，不在此限：…二請求之基礎事實同一者。
    七不甚礙於被告之防禦及訴訟之終結者，民事訴訟法第255
    條第1 項第2 款、第7 款分別定有明文。本件原告起訴時，
    原僅以戊○○為被告，嗣追加丁○○○○○○○○○○○為
    被告，請求被告2 人應連帶賠償，核原告請求之基礎事實係
    屬同一，且不甚礙於被告之防禦及訴訟之終結，依照前揭規
    定，應予准許。
二、原告主張：
  (一)被告戊○○任職原告公司擔任駕駛，於民國94年11月25日駕
    駛車號AH-673營業大客車，行經台北縣新莊市○○路與民樂
    街口時肇事，致笫三人游葉死亡。嗣原告與其家屬和解，賠
    償新臺幣（下同）1,500,000 元（不含強制險），加贈奠儀
    10,000元，合計1,510,000 元，原告已於96年7 月16日全數
    分期清償，依民法第188 條第3 項規定，原告對被告戊○○
    有求償權，而依照原告「行車肇事賠償分擔扣償辦法」，原
    告分擔64萬元，被告戊○○負擔87萬元，扣除薪資14,414元
    ，尚欠85 5,586元未償還，迭經催討，被告戊○○均置之不
    理。
  (二)被告丁○○○○○○○○○○○為被告戊○○之人事保證人
    ，依法應負連帶責任。
  (三)併為聲明：被告應連帶給付原告855,586 元，及自96年7 月
    16日起至清償日止，按年息百分之5 計算之利息。
三、被告戊○○則以：原告為被告戊○○之僱主，被告於前述時
    地肇事致第三人游葉死亡，原告於事發後認為死者為大，未
    主張過失原因即與死者家屬和解，賠償1,500,000 元，和解
    後被告戊○○表明願以薪資扣抵，但遭原告強制解僱，致無
    法償還賠償金；又原告非有勞動基準法第12條規定之重大過
    失即強行解僱被告戊○○，理應給付遣費11個月，以每個月
    42,000元計，共462,000 元，基於抵銷原則，原告未扣除，
    有違公平原則；再原告為求績效，未對駕駛人駕駛時數嚴格
    管理，致駕駛人超時駕駛，難免駕駛人精神不濟疏於注意或
    有行車事故發生，原告不無責任歸屬分擔；另本件賠償金，
    就被告戊○○及業界所認知為賠償金全數之二成，即302,00
    0 元，非原告要求被告戊○○負擔之870,000 元等語，資為
    抗辯。併為答辯聲明：原告之訴駁回。
四、被告丁○○○○○○○○○○○則以：原告主張被告鄭永欽
    應負本件人事保證連帶責任所提出人事保證書，係被告鄭永
    欽於被告戊○○在84年間任職原告公司時所簽署，距今已達
    14年左右，依88年修正民法債編人事保證節第756 條之3 第
    3 項規定，本件不定期之人事保證，早已逾3 年之有效期間
    ，且未曾依同條第2 項為更新，應為無效；又原告所提其與
    第三人間行車事故損害賠償之和解書，係於95年6 月9 日作
    成，而原告將被告鄭永欽列為共同被告，係以98年1 月未署
    日期之追加聲明狀為起訴請求，依民法第756 條之8 規定，
    原告對被告鄭永欽之請求亦已罹2 年之時效期間，被告鄭永
    欽自得以此抗辯，拒絕此一請求等語，資為抗辯。併為答辯
    聲明：原告之訴駁回。
五、原告主張被告戊○○為原告公司之駕駛，於前揭時地駕駛營
    業大客車肇事，致被害人游葉死亡，原告已與被害人家屬和
    解，賠償新臺幣1,500,000 元（不含強制險），加贈奠儀10
    ,0 00 元，合計1,510,000 元，原告已全數清償，而被告丁
    ○○○○○○○○○○○為被告戊○○之人事保證人等事實
    ，業據提出台北縣政府舉發違反道路交通管理事件通知單影
    本、和解書影本、兩造所簽勞動契約、保證書影本各1 件為
    證，並為被告所不爭執，自為真實。又原告主張被告戊○○
    應分擔賠償金870,000 元，扣除薪資14,414元，尚欠855,58
    6 元，被告丁○○○○○○○○○○○應與被告戊○○連帶
    賠償，則為被告所否認，並以前開情詞辯置，是本件應審究
    者為：(一)被告戊○○就本件損害賠償責任應分擔之比例及金
    額為何？(二)被告丁○○○○○○○○○○○應否負本件人事
    保證責任？
六、有關被告戊○○應分擔之賠償比例及金額部分：
  (一)原告曾於90年7 月9 日以大董字第297 號函知原告公司所屬
    各單位，公佈「行車人員肇事賠償分擔處理原則」如下：一
    賠償總金額中5 萬元以下部份駕員全額負擔。二賠償總金額
    中5 萬元以上，20萬元以下部份，駕員負擔百分之80。三賠
    償總金額中20萬元以上，35萬元以下部份，駕員負擔百分之
    70。四賠償總金額中35萬元以上，50萬元以下部份，駕員負
    擔百分之60。五賠償總金額中超出50萬元以上部份，駕員負
    擔百分之50，並自90年7 月1 日實施，有原告提出之上開函
    件及附表影本在卷可稽（見本院卷第52至54頁），原告已賠
    償被害人家屬1,500,000 元，則依上開原則，被告戊○○應
    分擔之賠償金額為865,000 元（即：0 至50,000元部分，分
    擔100%，為50,000元；50,001至200,000 元之150,000 元部
    分，分擔80% ，為120,000 元；200,001 至350,000 元之15
    0,000 元部分，分擔70% ，為105,000 元；350,001 至500,
    000 元之150,000 元部分，分擔60% ，為90,000元；500,00
    1 至1,500,000 元之1,000,000 元部分，分擔50% ，為500,
    000 元，合計865,000 元），被告戊○○雖抗辯就其及業界
    所認知賠償金應為全數之二成，即302,000 元云云，惟並未
    提出任何證據以實其說，所辯自難採信。
  (二)被告戊○○又抗辯原告非有勞動基準法第12條規定之重大過
    失即強行解僱，理應給付資遣費11個月，以每個月42,000元
    計，共462,000 元，被告戊○○可資抵銷，且原告為求績效
    ，未對駕駛人駕駛時數嚴格管理，致駕駛人超時駕駛，難免
    駕駛人精神不濟疏於注意發生行車事故，原告應分擔責任云
    云，然被告戊○○係於本件事故發生後之95年2 月20日以「
    因發生肇事休息一陣子」為由，自行申請離職，有原告所提
    出之離職申請單影本1 紙在卷可稽，另原告所公佈之前揭「
    行車人員肇事賠償分擔處理原則」，即為原告公司與駕駛員
    間分擔肇事責任之基準，被告戊○○復未舉證證明原告於本
    件事故應分擔較高之賠償責任，是其上開抗辯亦均屬空言，
    亦無足取。至原告主張其對被害人家屬加贈奠儀10,000元部
    分，因所謂奠儀，乃指對死者家屬之饋贈，性質上並非損害
    賠償，故原告請求被告戊○○對此部分亦應分擔50% ，尚非
    有據。
  (三)按受僱人因執行職務，不法侵害他人之權利者，由僱用人與
    行為人連帶負損害賠償責任；連帶債務人中之一人，因清償
    、代物清償、提存、抵銷或混同，致他債務人同免責任者，
    得向他債務人請求償還各自分擔之部分，並自免責時起之利
    息，民法第188 條第1 項前段、第281 條第1 項分別定有明
    文。本件被告戊○○為原告公司之受僱人，於執行駕駛執務
    不法侵害他人致死，則僱用人之原告於96年7 月16給付全部
    賠償金額致被告戊○○同免責任後，自得請求被告戊○○償
    還其分擔額865,000 元及自該日起之利息，扣除原告自承應
    給付之被告戊○○之薪資14,414元後，被告戊○○應給付原
    告之分擔額為850,586 元。從而，原告請求被告戊○○給付
    850,586 元及自96年7 月16日起至清償日止，按年息百分之
    5 計算之利息，為有理由，應予准許，逾此部分之請求，則
    屬無據，應予駁回。
七、有關被告丁○○○○○○○○○○○應否負人事保證責任部
    分：
  (一)按民法債編第2 章第24節之1 「人事保證」於88年4 月21日
    增訂公布，並自89年5 月5 日施行，其中第756 條之1 規定
    ：「（第1 項）稱人事保證者，謂當事人約定，一方於他方
    之受僱人將來因職務上之行為而應對他方為損害賠償時，由
    其代負賠償責任之契約。（第2 項）前項契約，應以書面為
    之。」第756 條3 規定：「（第1 項）人事保證約定之期間
    ，不得逾3 年。逾3 年者，縮短為3 年。（第2 項）前項期
    間，當事人得更新之。（第3 項）人事保證未定期間者，自
    成立之日起有效期間為3 年。」此項規定，於民法債編修正
    施行前成立之人事保證，亦適用之，民法債編施行法第35條
    亦有明文規定。
  (二)經查，依原告提出之上開保證書影本所載，被告丁○○○○
    ○○○○○○○係於84年9 月1 日簽署，保證被告戊○○在
    原告公司任職期間，倘有違背職務、虧欠款項及其他因故意
    或過失，致使原告蒙受任何損害時，願負連帶賠償之責，且
    其內並無保證期間之約定，可見被告丁○○○○○○○○○
    ○○與原告所簽訂者為未定期間之人事保證契約甚明，則依
    前揭民法第756 條之3 第3 項規定，本件人事保證契約迄今
    早已逾3 年之有效期間而失其效力，至為灼然，是原告依已
    失效之人事保證契約，請求被告丁○○○○○○○○○○○
    應與被告戊○○負連帶賠償責任，自非有理，應予駁回。
八、本件事證已臻明確，兩造其餘攻擊、防禦方法及未經援用之
    證據，經本院審酌後認對判決結果不生影響，爰不一一論列
    ，附此敘明。
九、結論：本件原告之訴一部為有理由，一部為無理由，依民事
    訴訟法第79條判決如主文。
中    華    民    國    98    年    4     月    3     日
                  民事第一庭    法  官  高文淵
上列正本係照原本作成
如對本判決上訴，須於判決送達後20日內向本院提出上訴狀
中    華    民    國    98    年    4     月    3     日
                                書記官  許慧貞


司法院資訊處製作；財團法人民間司法改革基金會備份。
